【裁判字號】    92,易,30
【裁判日期】    920815
【裁判案由】    傷害
【裁判全文】
臺灣士林地方法院刑事判決                            九十二年度易字第三號
    公  訴  人  臺灣士林地方法院檢察署檢察官
    被      告  戊○○
                丁○○
                丙○○
                己○○
右列被告因傷害案件，經檢察官提起公訴（九十一年度偵字第二四五一、一一三五二
號），本院判決如左：
    主  文
丁○○、戊○○、丙○○、己○○共同傷害人之身體，各處有期徒刑捌月。
    事  實
一、丁○○與乙○○均以運送蛋品等貨物為業，戊○○、黃琮證（業已死亡，業經檢
    察官為不起訴處分）、丙○○及己○○均為丁○○之子，亦以載貨為生。嗣丁○○等人與乙○○間因在地區生意競爭而有怨隙，丁○○竟於民國九十一年二月二
    日十三時許，駕駛送蛋之貨車，行至台北市○○區○○街五０二巷巷口時，將正
    於該處運送雞蛋之乙○○攔下，並出言責罵，丁○○竟基於與其子戊○○等人共
    同傷害乙○○之犯意聯絡，由丁○○當場撥打行動電話邀其子到現場，戊○○、
    黃琮證、丙○○與己○○等人隨即分批先後趕到，其間丁○○稱：「這裡就交給
    你們處理」即離去，戊○○乃出手壓制乙○○靠在停於其旁的汽車上，而由黃琮
    證、己○○及丙○○分持不明器物朝乙○○臉部、眼睛、四肢毆打，嗣因在場民
    眾報案後始停止，乙○○旋赴醫診治，經診斷受有右臉裂傷、右臉瘀傷、前額擦
    傷、左眼周圍瘀腫、左上眼瞼裂傷、右大腿浮腫及左上臂紅腫等多處之傷害，二
    日後即九十一年二月四日再赴醫院就眼睛進一步診查，左眼受有外傷性虹彩炎、
    水晶體脫位、青光眼之傷害（乙○○左眼經診治結果，迄九十二年四月十六日時
左眼仍呈外傷性白內障、水晶體脫位及視網膜病變，矯正視力零點二）。
二、案經乙○○訴由臺北市政府警察局北投分局報請臺灣士林地方法院檢察署檢察官
    偵查起訴。
    理  由
一、訊據被告丁○○、戊○○、丙○○、己○○均否認有何傷害犯行，被告丁○○辯
    稱：當天是告訴人先把我擋下來，並大聲喧叫，我說做生意不需要這樣，他說你
    不懂叫你「阿弟」來，丙○○當時經過，告訴人把他當成戊○○，告訴人叫他過
    來我就走了，我就不知道接下來發生何事云云；被告戊○○辯稱：當天是告訴人
    叫我父親打電話叫我過來，後來我父親先離開，只有我在場，他手先揮過來，我
    用兩隻手擋開，手上戒指可能不小心打到他云云；被告丙○○辯稱：當時告訴人
    要我過去，聊天時我發現他把我認錯人，我就跟他說他可能誤認，告訴人要我哥
    哥戊○○過來，我打手機給戊○○，戊○○過來後我就走了，後來我也不知道發
    生何事云云；被告己○○辯稱：我騎機車帶黃琮證買便當經過，恰巧碰到我父親
    與告訴人談話，我問我父親有何事，他說是生意的事，後來我就離開了云云。經
    查：
    (一)右揭事實，業據被害人乙○○迭於警詢、偵查及於本院審理中依證人身分之證
      據方法證稱詳實，且被害人受有右臉裂傷、右臉瘀傷、前額擦傷、左眼周圍瘀
      腫並左上眼瞼裂傷、左眼外傷性虹彩炎、水晶體脫位、青光眼、眼瞼瘀傷、右
      大腿浮腫及左上臂紅腫等多處之傷害，亦有台北市立陽明醫院九十一年二月二
      日及同年二月四日之診斷證明書各一紙附卷可稽，上揭傷害情事核與被害人所
      證遭傷害之情節相符，稽之被告於事發後旋赴醫院診斷之情，被害人所受之傷
      害應係本件事實所造成，亦堪認定。又辯護人雖質疑被害人證詞不明確而有瑕
      疵，經查，被害人乙○○於本院審理檢、辯詰問過程中，雖然就毆打過程中被
      告戊○○、丙○○、己○○各人如何分工之細節無法明確指認，然被害人就本
      件案發經過如何遇到被告丁○○、被告丁○○如何打電話、被告戊○○、丙○○、己○○（及已去世之黃琮證）如何分批到現場，其中一人如何將伊推到車
      上、其他三人出手毆打等情，自警詢、偵查迄本院審理中均供陳一致（見九十
      一年度偵字第二四五一號偵查卷，以下稱偵查卷，第十六頁至第二二頁、第七
      一頁），稽之被害人與被告先前既非熟識，又事發突然遭受暴力，被害人於本
      院審理中未能明確指認個別被告之分工情形，亦符合事理，尚難以此遽認被害
      人證詞不實在。
    (二)被告雖矢口否認犯行，並提出上情為辯，惟查，本院審理結果，被告所辯各情
      ，均與事實不符，說明如下。
      (1)就被害人所受傷勢審之。依被告所供，整個事件歷程中，僅有被告戊○○曾
        經出手與被害人接觸，其他被告並未與焉，被告戊○○供稱「乙○○手先揮
        過來，我用兩隻手擋開，手上戒指可能不小心打到他」云云，被告丙○○、
        己○○則辯稱並未在場、亦未著手毆打被害人云云，查被害人於事發後旋赴
        醫院就診，當天經診斷所受之傷害遍及右臉、前額、左眼周圍、右大腿及左
        上臂等多處，且傷勢為裂傷、瘀傷，傷勢之範圍最大達十乘八公分，且二日
        後再赴醫院就左眼之傷害進一步複診，經診斷為外傷性虹彩炎、水晶體脫位
        、青光眼、眼瞼瘀傷，此有上揭診斷說明書在卷可稽，觀諸被害人受傷部分
        遍及身體各處、傷勢範圍廣大、傷害情況亟為嚴重，被害人應係緊接多次遭
        受毆打，且以如此綿密、眾多之毆打觀之，被害人應係同時遭受數人毆打，
        蓋縱使被害者與加害者身材體力相差懸殊，亦不至於在遭一人毆打時，造成
        如此之傷勢，又被害人之傷勢亦絕非因為「被告用手擋開時，手上戒指不慎
        割到」所致，被告所辯，已與客觀證據不符，殊無足採信。
      (2)就案發當時之報警紀錄觀之。查於九十一年二月二日上揭事實發生之際，自
        當天十三時八分起迄十三時十分止，二分鐘之時間內，分別有五位不同之報
        案人向警局報案，此有台北市政府警察局勤務指揮中心受理各類案件記錄表
        五件附卷可稽，以短期間密集之報案頻率觀之，若非現場之紛爭危急，且在
        場之人無法獨自排解，何以有多達五位之人分別向警局報案，由此，亦徵被
        告戊○○所辯「是揮手時戒指不慎割到被害人」乙節，並非事實。
      (3)就被告所辯之內容審之。被告丁○○、戊○○、丙○○、己○○各人歷警詢
        、偵查及本院審理中經檢察官、辯護人隔離詰問結果，供述事件之經過，不
        僅同一被告前後矛盾，且各被告之間亦均不相符，例如，在事發現場究竟有
        那些被告出現過，被告戊○○於偵查供稱「（後來）來兩位員警，當時己○○和黃琮證當好騎摩托車經過」云云（見偵卷第四八頁），而於本院審理中
        則稱「（在現場）己○○和黃琮證他們兩個我都沒看到，也沒看到他們有騎
  摩托車經過」（見本院九十二年五月十六日審理筆錄第二四頁）云云，被告
        戊○○究竟有無遇到己○○和黃琮證二名兄弟，已有不同；被告丁○○於警
        詢則稱事發時「我是帶己○○、黃琮證去買便當，在北市○○區○○街五０
        二巷口遇到一名男子：：」云云（見偵查卷第七頁反面），於本院審理中則
        稱：「我送貨去中和街時自己遇到告訴人：：到離開之前都沒有看到己○○
        及黃琮證到現場」云云（見本院審理筆錄第十五、十六頁），究竟是買便當
        或是送貨遇到被害人，以及現場有無看到己○○和黃琮證二人，所供互為矛
        盾；至被告之間之供述，亦大相逕庭，被告丁○○於本院審理中稱：「到離
        開之前都沒有看到己○○及黃琮證到現場」云云，業據前述，而被告己○○
        於本院審理中則稱：「（案發當天有無經過現場？）中午時我騎機車載黃琮
        證經過，看到我父親及周先生，我有停下來跟父親說話，我父親說周先生是
        要談生意上的事，我不以為意就跟黃琮證走了」云云（見本院審理卷第二五
        頁），所供互為矛盾；又關於戊○○如何到現場乙節，被告丙○○稱：「是
        我打電話給戊○○，我哥說他在忙，後來告訴人又打一通」云云（見本院審
        理卷第十八頁），而被告戊○○則稱：「我接到來電顯示是我父親號碼：：
        總共只接到這一通」云云（見本院審理卷第二十一頁），究竟是何人撥打電
        話給被告戊○○乙節，所供亦不一致。綜上本院審理之結果，被告數人陳述
        互為矛盾，按觀諸人之記憶歷程，記憶之可靠性雖將因為時間經過而遞減，
        然其影響應係記憶模糊，而非錯誤地建構積極事實（例如「見到父親、停下
        來談話、記得談話內容」或「看到來電顯示是父親的電話」等情），是被告
        丁○○、戊○○、丙○○、己○○所供之不一致，要非時間經過致記憶模糊
        所致，應係為規避被告等人參與犯行之事實而虛偽陳述之。
      (4)證人即現場處理警員庚○○雖於本院審理中證稱：到達現場時只看到被告戊○○、黃琮證，並沒有看到被告丙○○及己○○云云，而證人亦為現場處理
        警員甲○○則稱：只看到被告戊○○和另一位，伊想不出是誰云云，核與被
        害人乙○○證稱「現場被告戊○○、己○○、丙○○均在場」乙節不同，然
        查，證人庚○○、甲○○於本院所證，業與證人甲○○先前於偵查中所證：
        「當時只有丙○○及乙○○在場，當我問是否有人打架時，之後又有兩人到
        場」（見偵查卷第六八頁）不同，況且，證人庚○○、甲○○及被告丁○○
        均供稱：被告丁○○係大屯派出所之民防義警，且證人庚○○亦稱：伊自八
        十二年起進入大屯派出所時，被告丁○○已經擔任民防義警，足見被告丁○○與證人為熟識，證人證詞是否偏頗，非無疑義，是則，證人庚○○、甲○○於本院審理中證詞既有瑕疵，其可靠性亦值商榷，尚難遽信。
    (三)綜上，經調查結果，本件事證明確，被告犯行應堪認定。
二、核被告所為，係犯刑法第二百七十七條第一項之傷害罪。被告及已死亡之黃琮證
    間有犯意之聯絡，行為之分擔，均為共同正犯。爰審酌被告僅因生意競爭竟訴諸
    暴力毆打被害人、犯罪之動機惡劣、於白天之際在公共場所數人聯手毆打被害人
    一人、手段殘暴、目無法紀、又造成被害人多處傷害，被害人經診治結果，左眼
    仍呈外傷性白內障、水晶體脫位及視網膜病變，矯正視力零點二，且視力無法回
    復正常，雖未到達重傷害之程度，惟對被害人造成損害重大、影響深遠，被告等
    人犯罪後否認犯罪且拒不賠償被害人之態度等一切情狀，分別量處如主文所示之
刑。至被告係使用何等器物為傷害犯行，被害人亦不能確認之，且無證據證明該
    等器物乃被告所有，即不諭知沒收之宣告。
據上論斷，應依刑事訴訟法第二百九十九條第一項前段，刑法第二十八條、第二百七
十七條第一項，罰金罰鍰提高標準條例第一條前段，判決如主文。
本案經檢察官張惠菁到庭執行職務
中      華      民      國    九十二    年      八      月     十五     日
                                  臺灣士林地方法院刑事第二庭
                                          法  官  王  梅  英
右正本證明與原本無異。
如不服本判決，應於判決送達後十日內，向本院提出上訴狀。
                                          書記官  朱  曉  群
中      華      民      國    九十二    年      八      月     十八     日
附錄本案論罪科刑法條全文：
刑法第二百七十七條第一項：
傷害人之身體或健康者，處三年以下有期徒刑、拘役或一千元以下罰金。


司法院資訊處製作；財團法人民間司法改革基金會備份。
